臺灣臺中地方法院民事裁定  
 111年度簡抗字第10號
抗  告  人  鄭宗旭  
相  對  人  廖穗蓁    （現為臺灣高等法院臺中分院法官）
            呂麗玉    （現為臺灣臺中地方法院法官）
上列抗告人因與相對人間訴訟救助事件，抗告人對於中華民國11
1年1月7日本院臺中簡易庭110年度中救字第61號裁定，提起抗告
，本院裁定如下：
    主    文
抗告駁回。
抗告費用由抗告人負擔。
    理    由
一、抗告意旨略以：抗告人係無資力之人，且抗告人之母親林貴
    月已為抗告人出具保證書以代釋明，而抗告人就所提之本訴
    即本院110年度中簡字第3385號損害賠償事件亦有勝訴之把
    握，則抗告人即無須再釋明其為無資力之人，爰提起抗告，
    請求廢棄原裁定等語。
二、按當事人無資力支出訴訟費用者，法院應依聲請，以裁定准
    予訴訟救助，但顯無勝訴之望者，不在此限；又無資力支出
    訴訟費用之事由，應釋明之；前項釋明，得由受訴法院管轄
    區內有資力之人，出具保證書代之，民事訴訟法第107條第l
     項、第109條第2、3項分別定有明文。所謂無資力乃指窘於
    生活且缺乏經濟信用者而言（最高法院43年台抗字第152號
    裁判意旨參照）；所謂釋明，則係指提出能即時調查之證據
    ，使法院信其主張為真實（同法第284條參照），因此，法
    院調查聲請人是否無資力支出訴訟費用，專就聲請人所提出
    之證據為之，如聲請人並未提出證據，或依其提出之證據，
    未能信其無資力支出訴訟費用之主張為真實，即應將其聲請
    駁回（最高法院26年滬抗字第34號裁判意旨參照）。又該項
    釋明，雖亦得由受訴法院管轄區內有資力之人出具保證書代
    之，惟該出具保證書之人須具有資力者始足當之；且如已查
    明當事人非無資力支出訴訟費用，縱其已取具上項保證書，
    亦無准許訴訟救助之餘地（最高法院68年台聲字第158號裁
    判意旨參照）。
三、經查，抗告人於本院110年度中簡字第3385號損害賠償事件
    雖聲請訴訟救助，惟並未就其是否陷於無資力、缺乏經濟信
    用、不備籌措款項支付訴訟費用之能力，提出可供法院得即
    時調查之證據。又抗告人固提出林貴月出具之保證書，該保
    證書載明願於抗告人負擔訴訟費用時，代抗告人繳納暫免之
    訴訟費用等語，並提出林貴月之臺中市第二信用合作社存簿
    影本（本院110年度中救字第61號卷第15頁至第19頁），證
    明林貴月為有資力之人，以代釋明。然抗告人109年度、110
    年度之薪資所得給付總額分別為新臺幣（下同）111,683元
    、83,508元，此有本院調取之抗告人稅務電子閘門財產所得
    調件明細表在卷可稽，並參以本院110年度中簡字第3385號
    損害賠償事件之訴訟費用為2,430元，足見抗告人應有以其
    既有財產及自身經濟上信用籌措訴訟費用之能力。則抗告人
    既非無經濟上之信用能力，自難僅因其提出上開保證書，即
    准許本件訴訟救助。從而，依抗告人所提出之證據，無從釋
    明其有窘於生活且缺乏經濟信用致無力支出訴訟費用之情事
    。抗告意旨以前詞主張原裁定不當，並無可採。原法院駁回
    抗告人之聲請，經核並無違誤。抗告意旨指摘原裁定不當，
    聲明廢棄，為無理由，應予駁回。
四、據上論結，本件抗告為無理由，爰裁定如主文。
中　　華　　民　　國　　111 　年　　5 　　月　　27　　日
            民事第一庭    審判長法  官　許石慶
                                法  官　蕭一弘
                                法  官　蔡孟君
正本係照原本作成。
本件不得再抗告。
中　　華　　民　　國　　111 　年　　5 　　月　　27  　日
                                書記官　鄭雅雲